【裁判字號】    99,上易,1972
【裁判日期】    991027
【裁判案由】    違反保護令
【裁判全文】
臺灣高等法院刑事判決                99年度上易字第1972號
上  訴  人  臺灣臺北地方法院檢察署檢察官
上  訴  人
即  被  告  楊紹堅
上列上訴人因被告違反家庭暴力防治法案件，不服臺灣台北地方
法院99年度易字第1222號，中華民國99年7月30日第一審判決（
起訴案號：臺灣台北地方法院檢察署99年度偵字第5766號、第
6121 號），提起上訴，本院判決如下：
    主  文
原判決撤銷。
楊紹堅違反法院依家庭暴力防治法第十四條第一項所為命遷出住
居所之民事通常保護令裁定，處有期徒刑肆月，如易科罰金，以
新臺幣壹仟元折算壹日。
    事  實
一、楊紹堅與王明月係夫妻，有家庭暴力防治法第3條第1款所定
    之家庭成員關係，而王明月前因遭楊紹堅施暴，故向原法院
    聲請核發通常保護令，經原法院審核後，以王明月確有遭楊
    紹堅施暴，為免家庭暴力之繼續發生，因而依家庭暴力防治
    法第14條規定，於民國99年1月18日以98年度家護字第673號
    裁定核發民事通常保護令，令楊紹堅應於99年3月1日前遷出
    王明月住居所（地址：臺北縣新店市○○路247巷6弄3號1樓
    ），將全部鑰匙交付王明月，且應遠離該住居所至少100公
    尺，保護令有效期間為10個月，嗣該裁定經楊紹堅、王明月
    分別提出抗告後又撤回而確定。詎楊紹堅明知上開民事通常
    保護令之內容，竟基於違反保護令之接續犯意，於99年3月2
    日0時許，未遷出上開住居所，仍滯留其內睡覺，經王明月
    報警處理。嗣於99年3月3日上午，王明月為要求楊紹堅整理
    其留置於上開住居所之個人物品並搬離，乃通知楊紹堅返回
    上開住居所，詎楊紹堅返回整理物品未幾即逕自離開，復於
    同日20時10分許，未經王明月同意再行返回上開住居所，且
    留滯屋內用餐，而有違反保護令之行為，後經王明月報警處
    理而查悉上情。
二、案經王明月訴由臺北縣政府警察局新店分局報告臺灣臺北地
    方法院檢察署檢察官偵查起訴。
    理  由
壹、程序方面：
    按被告以外之人於審判外之言詞或書面陳述，除法律有規定
    者外，不得作為證據；又被告以外之人於審判外之陳述，雖
    不符第159條之1至第159條之4之規定，但經當事人於審判程
    序同意作為證據，法院審酌該言詞陳述或書面陳述作成時之
    情況，認為適當者，亦得為證據；當事人、代理人或辯護人
    於法院調查證據時，知有第159條第1項不得為證據之情形，
    而未於言詞辯論終結前聲明異議者，視為有前項之同意，刑
    事訴訟法第159條第1項、第159條之5規定甚明。經查，本判
    決後開所引用之各該被告以外之人於審判外之陳述（包括書
    面陳述），雖屬傳聞證據，惟於本院審理時，被告楊紹堅及
    檢察官均表示對證據能力無意見而不予爭執，且迄至言詞辯
    論終結前亦均未聲明異議，本院審酌上開證據資料製作時之
    情況，尚查無違法不當及證明力明顯過低之瑕疵，亦認為以
    之作為證據應屬適當，故揆諸前開法律規定與說明，爰逕依
    刑事訴訟法第159條之5規定，認前揭證據資料均例外有證據
    能力。
貳、實體方面：
一、訊據被告楊紹堅固坦承有於99年3月2日0時許及99年3月3日
    20時10分許，在臺北縣新店市○○路247巷6弄3號1樓內睡覺
    、吃飯之事實，惟矢口否認有何違反保護令之犯行，辯稱：
    是王明月請伊回去整理東西的，第一次伊太累睡著了，王明
    月也沒有叫伊起來，第二次因整天沒吃東西，伊母親弄晚餐
    給伊吃云云。經查：
(一)被告與告訴人王明月係夫妻，有家庭暴力防治法第3條第1款
    所定之家庭成員關係，而告訴人前因遭被告施暴，故向原法
    院聲請核發通常保護令，經原法院審核後，以告訴人確有遭
    被告施暴，為免家庭暴力之繼續發生，因而依家庭暴力防治
    法第14條規定，於99年1月18日以98年度家護字第673號裁定
    核發民事通常保護令，令被告應於99年3月1日前遷出告訴人
    住居所（地址：臺北縣新店市○○路247巷6弄3號1樓），將
    全部鑰匙交付告訴人，且應遠離該住居所至少100公尺，保
    護令有效期間為10個月，該保護令於99年1月19日送達予被
    告本人，嗣該裁定經被告、告訴人分別提出抗告後又撤回而
    確定等情，有原法院98年度家護字第673號民事通常保護令
    影本、保護令送達證書在卷可稽（見99年度偵字第5766號卷
    第19頁、原法院98年度家護字第673號卷第68頁），並經原
    審調取該通常保護令聲請卷宗核閱無訛，被告對於知悉該保
    護令內容之事實，亦坦承在卷（見99年度偵字第6121號卷第
    6頁），上情足堪認定。
(二)證人王明月於原審審理時證稱：99年3月1日前一天晚上，被
    告還住在家裡，他在自己獨立的房間內弄電腦，我最後一次
    看到他是2月28日晚上約8、9點的時候，之後他就一直在該
    房間內沒有出來，我也躲在我女兒的房間，不想出來看到被
    告，3月1日早上8、9點因為我要吃早餐經過客廳，又看到被
    告與他媽媽在客廳看電視聊天，從保護令下來被告就一直在
    家裡。3月1日早上我有進去被告房間看，被告沒有整理行李
    的跡象，因為我不懂保護令到底是3月1日之前還是3月1日才
    走，所以沒有質問被告有關違反保護令的行為，我認為被告
    應該自己瞭解，直到3月1日晚上8、9點的時候，我發現被告
    又進房間把門鎖起來，我心理很納悶，就進女兒房間看電視
    到3月1日晚上12點左右，我想確定被告是否已走，出來後發
    現被告待的房間有小燈，裡面有聲音，被告並沒有離開，才
    在3月2日凌晨通知警察過來，警察大約在3月2日的凌晨0時
    30分以前到達，詳細時間不確定，我拿保護令給警察看，說
    我先生違反保護令沒有離開，警察就進客廳叫被告出來，隔
    了一下被告從房間出來，跟警察說：我知道，被告就瞪我一
    眼，好像說我夠狠，竟然叫警察來，被告手上拿了一包像文
    件的東西就跟警察走了。而3月3日早上是有跟外勞準備箱子
    及塑膠袋，打電話請被告回來整理東西，被告早上9、10點
    左右回來，後來被告帶著婆婆出去，到晚上吃飯時間，我婆
    婆先進門，大約1小時後，被告也進門來，隔沒多久，我婆
    婆就去弄飯給被告吃，我有跟被告說如果不整理東西就要離
    開，但被告表示吃飯皇帝大，而不肯離去等語（見原審卷第
    54頁正反面、第55頁、第56頁），且被告於偵查中亦自承：
    3月1日23時40分左右伊洗澡睡覺後警察就來了，3月3日我是
    早上回家整理東西，中間離家，晚上8點10分才又返家，正
    在吃飯警察就來了等語（見99年度偵字第6121號卷第22頁反
    面、第23頁正反面），並於原審準備程序時陳稱：99年3月1
    日23時40分許至99年3月2日凌晨為警逮捕時止，伊都待在新
    店市○○路247巷6弄3號1樓內睡覺，而3月3日派完報後，晚
    上8點左右回家，我媽熱飯給我吃，飯都還沒吃完，警察就
    來逮捕我等語（見原審卷第13頁、第14頁），足見被告於99
    年3月2日0時許及99年3月3日20時10分許，均未依保護令之
    規定遷出並遠離王明月之住居所至少100公尺，反係滯留其
    內逕自睡覺、吃飯。
(三)雖被告辯稱：3月1日是王明月請伊回去的，因伊工作太累睡
    著，王明月也沒有叫伊起來云云，惟證人王明月於原審準備
    程序時指稱：3月1日被告整天都在家裡，只是偶爾出去走走
    回來，根本不用叫被告回家等語（見原審卷第14頁），核與
    被告上開辯解不符，且觀諸被告於99年3月2日晚間，仍在上
    開住居所洗澡、就寢之作息，顯係欲繼續性地滯留於上開住
    居所內，而無離去之意，是被告所辯，應屬飾卸之詞，殊無
    可採。又被告辯稱：3月3日也是王明月要伊回去整理東西，
    當時因整天沒吃東西，伊母親才弄晚餐給伊吃云云，核與證
    人王明月於原審證稱3月3日有打電話要求被告回家整理東西
    乙節相符，然按家庭暴力防治法第17條之規定，命相對人遷
    出被害人住居所或遠離被害人之保護令，不因被害人同意相
    對人不遷出或不遠離而失其效力，是僅相對人就保護令之內
    容已有認識而仍不遠離或進入被害人之住居所，不問其目的
    為何，均構成該法第61條第4款之違反保護令罪，故本案縱
    告訴人王明月有同意被告返家整理物品，仍無礙本罪之成立
    。況告訴人王明月通知被告返家之目的在於請被告將仍置放
    於上開住居所之物品打包，徹底遷出，被告自應迅速收拾物
    品，離開該地，始符合保護令之規定，而被告返家後，竟不
    為收拾行李之行為，反恣意進出家門，復滯留於家中用餐，
    益徵被告違反保護令之故意甚明。
(四)綜上所述，被告前開所辯，均屬事後卸責之詞，無足採信。
    本案事證明確，被告違反保護令之犯行堪以認定，應依法論
    科。
二、核被告所為，係犯家庭暴力防治法第61條第3款違反法院依
    同法第14條第1項所為遷出住居所之裁定罪。又被告未於保
    護令規定之時間內遷出告訴人之住居所，復於遷出後再回告
    訴人之住居所用餐之行為，均係基於同一違反保護令犯意下
    之接續行為，應依接續犯論以一罪。原審予以被告論罪科刑
    ，固非無見，惟查：被告3月3日縱係因告訴人要求其整理行
    李而返家，然其並未依約整理行李，反係滯留其內用餐，顯
    然故意違反保護令之規定，已如前述，原審未予詳查，逕以
    被告返家係經告訴人之同意，而認被告主觀上無違反保護令
    之犯意，即有未合，檢察官上訴意旨，指摘及此，為有理由
    ，雖被告上訴意旨仍執陳詞否認犯行，固無足取，然原判決
    既有上開可議之處，即屬無可維持，自應由本院將原判決予
    以撤銷改判。爰審酌被告與告訴人為夫妻，嗣雙方感情生變
    ，告訴人因遭被告施暴而申請保護令，詎被告於知悉保護令
    之內容後，未依保護令之內容遷出、遠離告訴人住居所，造
    成告訴人之困擾，並斟酌被告犯罪之動機、目的、手段、犯
    後否認犯行，暨其犯罪後之態度等一切情狀，量處如主文第
    2項所示之刑，並諭知易科罰金之折算標準，以示懲儆。
據上論斷，應依刑事訴訟法第369條第1項前段、第364條、第299
條第1項前段，家庭暴力防治法第61條第3款，刑法第11條前段、
第41條第1項前段，判決如主文。
本案經檢察官陳玉珍到庭執行職務。
中    華    民    國    99    年    10    月    27    日
                  刑事第十二庭審判長法  官  蔡永昌
                                    法  官  吳啟民
                                    法  官  蘇隆惠
以上正本證明與原本無異。
不得上訴。
                                    書記官  楊妙恩
中    華    民    國    99    年    10    月    27    日
附錄本案論罪科刑法條全文
家庭暴力防治法第61條：
違反法院依第14條第1項、第16條第3項所為之下列裁定者，為本
法所稱違反保護令罪，處3年以下有期徒刑、拘役或科或併科新
臺幣10萬元以下罰金：
一、禁止實施家庭暴力。
二、禁止騷擾、接觸、跟蹤、通話、通信或其他非必要之聯絡行
    為。
三、遷出住居所。
四、遠離住居所、工作場所、學校或其他特定場所。
五、完成加害人處遇計畫。

司法院資訊處製作；財團法人民間司法改革基金會備份。
